臺灣彰化地方法院刑事判決　　　　　　　 96年度易字第137號
公　訴　人　臺灣彰化地方法院檢察署檢察官
被　　　告　乙○○
　　　　　　　　　　　號
上列被告因違反槍砲彈藥刀械管制條例等案件，經檢察官提起公
訴（95年度偵字第10761號），本院判決如下：
    主  文
乙○○服用酒類，不能安全駕駛動力交通工具而駕駛，處有期徒
刑肆月；又以加害生命、身體之事，恐嚇他人致生危害於安全，
處有期徒刑伍月，扣案武士刀壹把（含刀鞘壹個）沒收；又服用
酒類，不能安全駕駛動力交通工具而駕駛，處有期徒刑肆月；又
未經許可，於夜間在公共場所攜帶刀械，處有期徒刑月，扣案
武士刀壹把（含刀鞘壹個）沒收。應執行有期徒刑壹年，扣案武
士刀壹把（含刀鞘壹個）沒收。
    事  實
一、乙○○與丙○○為夫妻，與甲○○則為父子，彼此間分別具
    有家庭暴力防治法第3 條第1 、3 款所定之家庭成員關係。
    乙○○明知武士刀係槍砲彈藥刀械管制條例列管之刀械，非
    經許可，不得持有，因其父死亡後遺留有武士刀1 把，竟基
    於持有管制刀械之故意，未經主管機關之許可，將該把武士
    刀藏放其位在彰化縣二林鎮○○里○○路○ 段339 巷8 號住
    處房間之衣櫥內而持有。於民國95年11月20日晚間8 時許，
    乙○○在友人丁○○位於彰化縣芳苑鄉○○路○○段541 號
    之住處，飲用藥酒後，明知伊已因飲酒而達於不能安全駕駛
    動力交通工具之程度（但尚未達心神喪失及精神耗弱之程度
    ），猶於同晚8 時30分許，駕駛車牌號碼NR-8705 號自用小
    客貨車，搭載丁○○返回伊上開住處之3 樓房間內，自衣櫥
    取出上開武士刀供丁○○欣賞；迄於同晚10時30分許，因丙○○發現乙○○帶女人回家，又目睹乙○○與丁○○相互摟
    抱，憤而喚起當時睡覺中之甲○○，二人隨即至乙○○之房
    間外，與由房間內出來之乙○○理論、爭吵，乙○○因不耐
    丙○○及甲○○之指責，竟萌生恐嚇危害生命、身體安全之
    犯意，返回房間內取出上開武士刀，並將武士刀自刀鞘抽出
    ，將刀刃尖端朝向丙○○及甲○○，作勢欲揮砍丙○○及甲○○，同時以：如果太假的話，要把全家滅了（臺語）等危
    害生命、身體之言語恐嚇丙○○及甲○○，致丙○○心生畏
    懼而逃下樓並撥打電話報警，洪閔生亦因擔心家人安全而心
    生畏懼，惟為免乙○○做出傷害家人之行為，仍在現場與乙○○繼續對峙，並安撫乙○○之情緒；而丁○○見乙○○自
    房間取出武士刀，亦急忙離去。嗣乙○○在甲○○勸告安撫
    後，始未釀成大禍，而於咆哮一陣後，在同晚11時20分許之
    夜間，攜帶上開武士刀下樓，復在明知伊仍因飲酒而達於不
    能安全駕駛動力交通工具之程度下，駕駛上開自用小客貨車
    沿彰化縣二林鎮○○路、自強路等公共道路離去，而將武士
    刀攜帶至公共場所。嗣於同晚11時30分許，在彰化縣二林鎮
    ○○街229 號前之公共道路上，為據報前往處理之員警查獲
    ，扣得伊所有，併供上開恐嚇犯罪所用之武士刀1 把（含刀
    鞘1 個）。經警於同晚11時48分對乙○○施以呼氣酒精濃度
    測試，測得其呼氣酒精濃度為每公升0.72毫克，顯有不能安
    全駕駛動力交通工具之情形，而查悉上情。
二、案經被害人丙○○訴由彰化縣警察局芳苑分局報告臺灣彰化
    地方法院檢察署檢察官偵查起訴。
    理  由
壹、證據能力部分：
    本案下揭全部卷證所涵括之供述證據及非供述證據，經本院
    依法踐行調查證據程序，公訴人及被告均不爭執各該證據之
    證據能力，且亦查無依法應排除其證據能力之情形，是後述
    所引用證據之證據能力均無疑義，合先敘明。
貳、認定被告有罪之論據：
一、違反槍砲彈藥刀械管制條例及公共危險罪部分：
  (一)上開犯罪事實，業據被告乙○○迭於警詢、偵查及本院審理
    中坦承不諱，並經證人丁○○、甲○○、丙○○於警、偵訊
    及本院審理時證述明確，並有呼氣酒精濃度測試紀錄表、刑
    法第185 條之3 案件測試觀察紀錄表及車籍作業系統- 查詢
    認可資料各1 份附卷可稽，此外，復有武士刀1 把（含刀鞘
    1 個）扣案可資佐證；而該把武士刀經送鑑定結果：刀柄長
    24.5公分、刀刃長69.5公分，刀刃單面開鋒，符合槍砲彈藥
    刀械管制條例列管武士刀之要件，認定係屬該條例管制之刀
    械無疑，有彰化縣警察局95年12月8 日彰警保字第09501006
    44號函附卷可憑。
  (二)按人體之呼氣酒精濃度達每公升0.25毫克時，將有輕度協調
    功能降低之症狀，呼氣酒精濃度達每公升0.5 毫克時，則有
    反應較慢、感覺降低及影響駕駛之情形，至於酒精濃度達每
    公升0.75毫克以上時，則會有思考、個性行為改變之酒精中
    毒症狀，超過每公升1.0 毫克時，則有步態不穩、噁心嘔吐
    、精神混惑不清晰之情形，業經行政院國軍退除役官兵輔導
    委員會臺北榮民總醫院88年8 月5 日（88）北總內字第2686
    8 號函說明甚詳，且汽車駕駛人飲酒後其呼氣中酒精濃度如
    已達於每公升0.55毫克，其肇事率為一般未飲酒者之10倍，
    如呼氣中酒精濃度已達於每公升0.75毫克，其肇事率為一般
    未飲酒者之25倍，法務部於88年5 月10日亦邀集司法院刑事
    廳、交通部、行政院衛生署、內政部警政署及中央警察大學
    等相關單位決議，並參酌美國加州運輸部交通安全局所實驗
    之結果，以呼氣酒精濃度逾每公升含0.55毫克時，即得認為
    不能安全駕駛為認定標準，蓋因由美國、德國及日本等國家
    所進行之酒精濃度與精神狀態之測試實驗，呼氣中酒精濃度
    達每公升0.55毫克時，就人之生理方面，已產生視覺反應遲
    鈍、影像不能集中、同時不能看清前方路況及車旁照後鏡等
    狀況，其駕駛能力已受有影響，其肇事率已為一般正常人之
    10倍，足徵此項認定標準，依一般社會通念，客觀上足以認
    定已達不能安全駕駛之程度，意識不明等情狀；又體內酒精
    含量由開始飲酒時的0 ％，依飲酒量漸漸累積增加，在完成
    飲酒時體內酒精含量達到最高，隨後依代謝率逐漸代謝，而
    依據交通部運輸研究所於77年8 月間針對國人進行「駕駛人
    行為反應之研究—酒精對駕駛人生理影響之實驗分析」指出
    ，體內酒精代謝率為每小時每公升0.0628毫克。查被告自承
    於95年12月21日晚上8 時30分駕車返家，而伊於同日晚上11
    時30分駕車為警查獲後，於同日晚上11時48分測得之呼氣酒
    精濃度為每公升0.72毫克，則被告二次酒醉駕車之時間點至
    呼氣酒精濃度測試之時間相距分別為3 小時又18分及18分，
    依前揭國人體內酒精含量之代謝率計算，被告於第一次駕車
    時之呼氣中所含酒精濃度應已達每公升0.93毫克（計算式為
    ：0.72MG/L＋0.0628MG/L×3.3 ＝0.93MG/L，採小數點以下
    第三位四捨五入法），第二次駕車時之呼氣酒精濃度亦應達
    每公升0.74毫克（計算式為：0.76MG/L＋0.0628MG/L×0. 3
    ＝0.74MG/L，採小數點以下第三位四捨五入法），是依上開
    說明，被告二次駕駛車輛時，確已達不能安全駕駛動力交通
    工具之程度甚明。
  (三)綜上，本案此部分之事證明確，被告犯行堪以認定，應依法
    論科。
二、恐嚇危害安全罪部分：
  (一)訊據被告固不否認於上揭時間帶證人丁○○返家，及伊與證
    人丙○○、甲○○在伊房間外發生爭吵後，返回房間取出武
    士刀之事實，但矢口否認有何恐嚇危害安全之犯行，辯稱：
    伊沒有將武士刀抽出刀鞘，也沒有對丙○○及甲○○揮舞武
    士刀及恫赫稱：如果太假的話，要把全家滅了等語之事，伊
    取出武士刀是因為要帶走云云。
  (二)經查：
    1.被告上揭恐嚇危害安全之犯罪事實，業據證人即被害人丙○○、甲○○迭於警詢、偵查及本院審理中證述明確，且
      均互核相符（分見渠二人警卷之警詢筆錄、95年度偵字第
      10761 號卷第15 -17頁、本院審理筆錄第4-10頁）。則本
      院審酌：(1)被告於本院審理中已承認與丙○○、甲○○吵
      架後，返回房間內取出武士刀之事實（參本院審判筆錄第
      18、19頁），與上開二位證人始終一致之證述相符，反與
      伊自己於警偵訊之陳述不一致，(2)證人丁○○於本院審理
      中亦首次證述：被告與丙○○、甲○○吵架時，其就在旁
      邊，甲○○當時確有對其說不要到他家打擾他們，他母親
      與被告尚未離婚，可以告其與被告的話，而被告於吵架後
      ，確實有返回房間取出武士刀，當時現場亂糟糟的，其見
      狀便急著離開，在離開前確實有聽到甲○○向被告說幹嘛
      要動刀子等語（參本院審判筆錄第13、14頁），核與證人
      丙○○、甲○○對此部分過程之證述相符，(3)證人甲○○
      始終未對被告提出告訴，於本院審理時亦表示願意原諒被
      告（參本院審判筆錄第11頁）等情，認證人丙○○、甲○○雖為本案之被害人，但渠二人之證述應與事實相符，尚
      無虛構及誣陷被告之情形，應均堪採信。
    2.至證人丁○○雖證稱未看到被告有抽出武士刀及以上揭言
      詞恐嚇丙○○及甲○○等語，惟其復證稱：其聽聞甲○○
      要其不要打擾他們家之話後，本來就想走了，後來又看到
      被告自房間取出武士刀，很快就走了，當時因為他們一家
      亂糟糟的，很吵，所以其沒有注意被告有無將刀子抽出來
      ，後來的事也沒有看到等語（參本院審理筆錄第13、14頁
      ）。是證人丁○○既係於被告取出武士刀後不久即離開現
      場，又自承因當時現場狀況，沒有仔細注意所發生的事，
      自無從以其未看到被告有抽出武士刀及以上揭言詞恐嚇丙○○及甲○○之證述，遽為有利被告之認定。
    3.綜上，本案此部分之事證亦已明確，被告上揭辯詞顯係卸
      責之詞，不足採信，被告恐嚇犯行亦堪以認定，應依法論
      科。
、論罪科刑
一、按公共道路已屬公共場所，是核被告乙○○所為，分別係犯
    刑法第185 條之3 服用酒類，不能安全駕駛動力交通工具而
    駕駛罪、第305 條之恐嚇危害安全罪、第185 條之3 服用酒
    類，不能安全駕駛動力交通工具而駕駛罪及槍砲彈藥刀械管
    制條例第15條第1 、2 款未經許可，於夜間在公共場所攜帶
    刀械罪。
二、查被告係告訴人丙○○之夫，被害人甲○○之父，彼此間分
    別具有家庭暴力防治法第3 條第1 、3 款所定之家庭成員關
    係，被告對配偶及直系血親實施精神上不法侵害之行為，而
    成立刑法所規定之恐嚇危害安全罪，屬家庭暴力防治法第2
    條第2 項之家庭暴力罪。
三、按刑事訴訟法第264 條第2 項關於起訴書程式之規定，旨在
    界定起訴之對象，亦即審判之客體，並兼顧被告行使防禦權
    之範圍，其中屬於絕對必要記載事項之「犯罪事實」，係指
    犯罪構成要件之具體事實。故所謂犯罪已經起訴，係指起訴
    書之犯罪事實欄，已就特定犯罪之構成要件具體事實，加以
    記載，並足據以與其他犯罪事實區分，即足當之，至起訴書
    之證據並所犯法條欄是否載明該觸犯法條，尚與法院認定起
    訴之犯罪事實無涉，公訴人、被告及辯護人本即應就起訴書
    之犯罪事實欄所記載之全部犯罪事實加予攻擊、防禦。查：
    本案起訴書犯罪事實已明確記載被告於晚上11時30分許攜帶
    武士刀駕車至公共道路，當時測得之呼氣酒精濃度仍高達每
    公升0.72毫克，則所載法條雖漏載槍砲彈藥刀械管制條例第
    15條第2 款及第二次之刑法第185 條之3 服用酒類，不能安
    全駕駛動力交通工具而駕駛罪，但此部分之犯罪事實既已於
    犯罪事實欄載明，自為已經起訴之事實，應由本院加以審判
    並適用法律，且此部分應適用之法條亦經蒞庭檢察官於本院
    準備程序補充之，附此敘明。
四、按無故持有刀械乃屬危險犯，在未解除持有前對社會之侵害
    仍繼續存在，乃行為之繼續而非狀態之繼續，是被告未經許
    可持有刀械之輕度行為，為伊未經許可於夜間在公共場所攜
    帶刀械之重度行為所吸收，不另論罪。
五、被告以一個恐嚇行為，同時恐嚇告訴人丙○○及被害人甲○○二人而侵害渠二人之人格（生命、身體及精神）法益，屬
    同種想像競合犯，應從一重處斷。
六、被告所犯上開四罪間，犯意各別，應予分論併罰。
七、至被告雖係於飲酒後始犯本案上開恐嚇危害安全及於夜間攜
    帶刀械至公共場所之犯行，惟本院參酌被告就案發過程仍可
    詳細陳述、辯解，且證人甲○○亦證稱被告當晚雖有飲酒，
    但伊講話很清楚，也知道在講什麼、做什麼等語（參本院審
    判筆錄第9 頁）等情，認依被告當時之酒醉程度，應尚未達
    致不能辨識其行為違法及致其辨識行為違法或依其辨識而行
    為之能力顯著減低之程度，是自無刑法第19條不罰或減輕刑
    罰之適用，附此敘明。
八、爰審酌被告乙○○前於90年間即因酒後駕車之犯行經本院判
    處拘役35日確定並執行完畢，有臺灣高等法院被告前案紀錄
    表1 份在卷可憑，竟仍無視於政府因駕駛人酒後駕車肇事機
    率大增，常會造成其他用路人不可彌補之傷害，而一再宣導
    不要酒後駕車之政令宣導，再於酒後呼氣酒精濃度已高達每
    公升0.93毫克及每公升0.74毫克之情況下，二次駕車上路，
    顯然不尊重他人及自己之生命，對公眾之安全用路權益及生
    命、身體、財產權均構成極大之危險，實有嚴懲以防免被告
    再犯而生傷害他人及自己生命、身體之實害的必要；又被告
    未經許可持有管制之武士刀，本生危害他人之虞，竟復持以
    對家人實施恐嚇之犯行，又於遂行恐嚇犯行後，在酒醉之情
    況下，攜帶武士刀駕車外出，於夜間在公共場所攜帶危險性
    極高之武士刀，對社會秩序及公眾生活安全所生危害甚鉅；
    再參酌被告犯罪之動機、手段，及犯罪後坦承部分犯行及否
    認部份犯行之態度等一切情狀，分別量處如主文所示之刑，
    並定其應執行之刑（依刑法第41條第2 項規定，所定應執行
    刑逾6 個月，即不得易科罰金），以資懲惕。至公訴人就被
    告所犯二次公共危險罪、恐嚇罪及未經許可，於夜間在公共
    場所攜帶刀械罪，雖分別求處有期徒刑2 月、2 月、6 月及
    2 月，定應執行有期徒刑10月，惟：本院審酌被告前有公共
    危險前科及本次所測得之酒精濃度甚高等情，認科處有期徒
    刑2 月顯然過輕；另酒後攜帶武士刀外出公共場所，無異使
    公眾身處不確定之危險中，其危害性非輕，僅科處有期徒刑
    2 月，實不足懲其罪並使生警惕；至恐嚇危害安全罪部分，
    被告雖持武士刀犯之，但依被告犯罪動機、手段及當時現場
    狀況，本院認科處有期徒刑5 月即屬適當，均併此敘明。
九、沒收：
    扣案之武士刀1 把（含刀鞘1 個）係違禁物，應依刑法第38
    條第1 項第1 款之規定沒收之；又茲因該武士刀亦經被告用
    以犯本案恐嚇危害安全之犯行，業經本院認定如上，是依從
    刑從屬主刑之原則，應分別於恐嚇危害安全罪及未經許可，
    於夜間在公共場所攜帶刀械罪項下宣告沒收。
據上論斷，應依刑事訴訟法第299 條第1 項前段，槍砲彈藥刀械
管制條例第15條第1 款、第2 款，刑法第11條前段、刑法第185
條之3 、第305 條、第55條、第51條第5 款、第38條第1 項第1
款，刑法施行法第1 條之1 第1 項、第2 項，判決如主文。
本案經檢察官黃淑媛到庭執行職務。
中　　華　　民　　國　　96　　年　　4 　　月　　30　　日
                  刑事第四庭    審判長法  官  周淡怡
                                      法  官  周莉菁
                                      法  官  吳永梁
以上正本證明與原本無異。
如不服本判決，應於判決送達後10日內，向本院提出上訴狀（ 須
附繕本 ）。
告訴人或被害人對於判決如有不服具備理由請求檢察官上訴者，
其上訴期間之計算係以檢察官收受判決正本之日期為準。
中　　華　　民　　國　　96　　年　　4 　　月　　30　　日
                                      書記官  陳美敏
附錄本案論罪科刑法條全文：
槍砲彈藥刀械管制條例第15條
未經許可攜帶刀械而有下列情形之一者，處二年以下有期徒刑：
一  於夜間犯之者。
二  於車站、埠頭、航空站、公共場所或公眾得出入之場所犯之者。
三  結夥犯之者。
中華民國刑法第185條之3
服用毒品、麻醉藥品、酒類或其他相類之物，不能安全駕駛動力
交通工具而駕駛者，處1 年以下有期徒刑、拘役或3 萬元以下罰
金。
中華民國刑法第305條
以加害生命、身體、自由、名譽、財產之事，恐嚇他人致生危害
於安全者，處2 年以下有期徒刑、拘役或3 百元以下罰金。
